最高法院刑事判決　　　　　　　　　　　　　　　八十六年度台上字第三九○四號
　　上訴人　乙○○
　　　　　　甲○○
右上訴人等因殺人案件，不服台灣高等法院中華民國八十六年四月九日第二審判決（
八十五年度上訴字第三五二三號，起訴案號：台灣桃園地方法院檢察署八十四年度偵
字第一○七七七號、八十四年度偵緝字第一九七號），提起上訴，本院判決如左：
    主  文
上訴駁回。
    理  由
按刑事訴訟法第三百七十七條規定，上訴於第三審法院，非以判決違背法令為理由，
不得為之。是提起第三審上訴，應以原判決違背法令為理由，係屬法定要件。且必須
依據卷內資料為具體之指摘，並足據以辨認原判決已具備違背法令之形式，始屬相當
。本件上訴人乙○○上訴意旨略以：伊身上所穿衣服並無明顯血跡。扣案兇刀經檢驗
亦無血跡反應，原判決竟據以論罪，有違經驗法則。上訴人甲○○上訴意旨略以：本
案係乙○○一人臨時起意殺人，伊無法預見其事實之發生，無從分擔一部分行為責任
。審判期日未提示證人應順利之證言及程安源之遺書。原審傳喚證人許政榮竟未待其
到庭即逕行判決。證人應順利於第一審及原審均證稱：不知道甲○○等有無架住死者
徐禹浩，原判決理由竟記載：應順利目睹甲○○與乙○○架住徐禹浩。乙○○於警訊
中供明：兇刀係其與程安源、應順利前往便利商店購買，原判決竟認定兇刀係乙○○
、程安源與甲○○三人前往購買，均屬違法等語。經查原判決依憑上訴人乙○○於警
訊及第一審偵審中之自白，與已死亡之第一審共同被告程安源於警訊、偵查中之自白
，證人應順利、許政榮、法醫師陳漢熹之證言，既程安源之遺書，台灣桃園地方法院
檢察署勘驗筆錄、驗斷書、相驗屍體證明書、扣案之水果刀，台灣大學醫學院附設醫
院精神鑑定報告書等證據。認上訴人二人犯行明確，因而維持第一審上訴人二人殺人
罪刑（甲○○累犯）之判決，已詳所憑之證據及認定之理由。而：(一)乙○○於警訊
、第一審偵審中，已明確自白以扣案之兇刀刺殺徐禹浩無訛，核與證人應順利、許政
榮於警訊、偵查中所證大致相符。而徐禹浩係受利器刺傷左胸壁，血、氣胸致死，亦
經載明勘驗筆錄、驗斷書。且徐禹浩之刀傷，可能係由扣案之水果刀所刺，亦經法醫
師陳漢熹於第一審結證在卷。何況扣案之兇刀並非於乙○○行兇當場立即為警查扣，
而係於緝獲乙○○後，始於乙○○棄置地查獲，且已清洗透澈。故扣案之兇刀雖經內
政部警政署刑事警察局鑑定血跡反應成陰性。乙○○行兇當時所穿之衣服未經扣案，
無從瞭解究竟有無血跡。以及證人即承辦警員鮑崇先於制作乙○○筆錄時未注意其所
穿衣服，致於原審證稱：乙○○衣服上有無血跡已沒有印象云云，均不足為有利上訴
人等之認定，原判決已詳加說明。(二)已死亡之第一審共同被告程安源於警訊及偵查中
始終供稱：扣案之兇刀係乙○○與徐禹浩發生衝突而引起殺意，乃與伊及萬嘉宏一同
外出購買，用以行兇云云。至於乙○○於警訊時雖一度供稱：係與程安源、應順利一
齊外出購買云云，然為應順利堅決否認，且乙○○其後即陳稱：當時詳細情形已不復
記憶云云。從而原判決採信程安源先後一致之供述，自無違採證法則。(三)甲○○與乙
○○確曾在渠等飲酒之酒店門口架住徐禹浩，業據證人應順利於警訊、證人許政榮於
偵查中供證綦詳，許政榮並明白供述：目睹乙○○從口袋內拿出水果刀云云。應順利
其後雖於第一審及原審推諉其詞，諉稱：不知其事云云，然與前開所供不符，故為原
審所不採，亦無悖證據法則。而許政榮業於偵查中經合法訊問供述明確，原審未再訊
問，依刑事訴訟法第一百九十六條規定並不違法。(四)原判決依上訴人等與程安源三人
一齊前往購刀以備行兇，臨事之際復由程、蕭二人架住徐禹浩，由乙○○持刀下手刺
殺徐禹浩等情況判斷，認定上訴人等三人有殺人犯意聯絡，自無不合。(五)至於證人應
順利之證言及程安源之遺書，均經原審於審判期日提示供上訴人等辯論，經記明筆錄
可稽。甲○○上訴意旨指原審未經提示，顯與卷內資料不符。上訴意旨仍執陳詞，就
原判決明白論斷之事項，原審採證認事職權之行使，及不影響判決之枝節問題，專憑
己意任意指摘，自不足據以辨認原判決已具備違背法令之形式，其上訴違背法律上之
程式，應予駁回。
據上論結，應依刑事訴訟法第三百九十五條前段，判決如主文。
中      華      民      國    八十六    年      六      月    二十七    日
                              最高法院刑事第十庭
                                  審判長法官  吳  雄  銘
                                        法官  池  啟  明
                                        法官  陳  宗  鎮
                                        法官  石  木  欽
                                        法官  吳  火  川
      右正本證明與原本無異
                                              書  記  官
中      華      民      國    八十六    年      七      月      三      日
